【裁判字號】    98,審易,1870
【裁判日期】    981110
【裁判案由】    毒品危害防制條例
【裁判全文】
臺灣士林地方法院刑事判決            98年度審易字第1870號
公  訴  人  臺灣士林地方法院檢察署檢察官
被      告  甲○○
上列被告因違反毒品危害防制條例案件，經檢察官提起公訴（98
年度毒偵字第1356號），被告於本院準備程序中就被訴事實為有
罪之陳述，經本院裁定改依簡式程序審理，並判決如下：
    主  文
甲○○施用第二級毒品，累犯，處有期徒刑捌月，扣案之甲基安
非他命殘渣，均沒收銷燬，扣案之甲基安非他命吸食器壹組及盛
裝前開扣案之甲基安非他命殘渣所用之包裝袋壹只，均沒收。
    事  實
一、甲○○前因施用毒品案件，經送觀察、勒戒後，認無繼續施
    用毒品之傾向，於民國87年7 月7 日執行完畢釋放出所，並
    由臺灣士林地方法院檢察署檢察官以87年度偵字第5741號為
    不起訴處分確定。復於前開觀察、勒戒執行完畢後5 年內之
    89年間因施用毒品案件，經本院以88年度毒聲字第121 號裁
    定送觀察、勒戒後，認有繼續施用毒品之傾向，除經本院以
    88年度毒聲字第364 號裁定令入戒治處所施以強制戒治，並
    經臺灣士林地方法院檢察署檢察官以89年度毒偵字第729 號
    聲請簡易判決處刑，其中強制戒治部分，嗣因執行成效良好
    ，經本院以88年度毒聲字第1227號裁定停止戒治釋放，所餘
    戒治期間付保護管束，於89年2 月25日保護管束期滿，未經
    撤銷停止戒治，視為執行完畢，刑事追訴部分，經本院以89
    年度士簡字第211 號判決處有期徒刑6 月確定，於91年6 月
    5 日執行完畢。又因連續施用第二級毒品案件，經本院以89
    年度毒聲字第1824號裁定令入戒治處所施以強制戒治，並經
    臺灣士林地方法院檢察署檢察官以89年度毒偵字第1960號提
    起公訴，其中強制戒治部分，嗣因執行成效良好，經本院以
    90年度毒聲字第633 號裁定停止戒治，所餘戒治期間付保護
    管束，於90年9 月20日保護管束期滿，未經撤銷停止戒治，
    視為執行完畢，至於刑事追訴部分，經本院以89年度易字第
    1138號判決處有期徒刑8 月確定。再因施用毒品案件，除經
    本院以91年度毒聲字第924 號裁定令入戒治處所施以強制戒
    治，並經臺灣士林地方法院檢察署檢察官以91年度毒偵字第
    1032號提起公訴，其中強制戒治部分，因執行成效良好，經
    本院以92年度毒聲字第437 號裁定停止戒治，所餘戒治期間
    付保護管束，於92年8 月13日保護管束期滿，未經撤銷停止
    戒治，視為執行完畢，至於刑事追訴部分，經本院以92年度
    易字第47號判決處有期徒刑6 月確定，並與前開因施用毒品
    案件所處有期徒刑8 月接續執行，於93年8 月19日縮刑期滿
    執行完畢。詎其仍不知悔改，於前案觀察勒戒執行完畢釋放
    後5 年內3 度再犯施用毒品罪，經法院判處罪刑確定後，又
    基於施用第二級毒品甲基安非他命之犯意，於98年7 月17日
    下午3 時許，在其位於臺北市○○區○○街47巷10號住處，
    以將甲基安非他命放入吸食器內燒烤，再吸取所生煙霧之方
    式，施用甲基安非他命1 次。嗣員警於98年7 月17日下午5
    時5 分前往甲○○上址住處，經徵得其同意後執行搜索，當
    場扣得其所有之甲基安非他命吸食器1 組（吸食器內有甲基
    安非他命殘渣，量微且無法剝離秤重）及甲基安非他命殘渣
    袋1 個（殘渣袋內有甲基安非他命殘渣，量微且無法剝離秤
    重），復經警徵得其同意採尿送驗，因鑑驗結果呈甲基安非
    他命陽性反應，始查悉上情。
二、案經臺北市政府警察局北投分局報告臺灣士林地方法院檢察
    署檢察官偵查起訴，並經本院改依簡式程序審理。
    理  由
一、前揭犯罪事實，業據被告甲○○於警詢時、偵查中及本院準
    備程序及審理時迭承不諱（參見臺灣士林地方法院檢察署98
    年度毒偵字第1356號卷第15頁、第45頁，本院卷第29頁、第
    31頁），而被告為警查獲當日（即98年7 月17日）在警局所
    排之尿液，經警採集後送台灣尖端先進生技醫藥股份有限公
    司以酵素免疫分析法初驗後，再以氣相層析質譜儀法進行確
    認檢驗，結果呈甲基安非他命陽性反應，有臺北市政府警察
    局北投分局查獲煙毒麻藥案件尿液送驗記錄簿影本（編號：
    025525號）及該公司於98年7 月29日出具之濫用藥物檢驗報
    告各乙份在卷可稽（附於同上偵卷第49頁至第51頁），此外
    ，並有被告自承其所有用於施用甲基安非他命之甲基安非他
    命吸食器1 組及殘渣袋1 個扣案足憑，而上開扣押物品內之
    殘留粉末雖未送鑑定，然經台北市政府警察局北投分局於查
    獲後以煙毒品檢驗包試劑檢驗後，確呈安非他命反應，此有
    上開分局查獲涉嫌毒品危害防制條例案毒品初步鑑驗報告單
    2 紙在卷可考（附於同上偵卷第22頁、第24頁），再經參酌
    被告之自白及其尿液經檢驗證實呈甲基安非他命陽性反應等
    情觀之，堪認確屬甲基安非他命殘渣無訛。綜上，足認被告
    自白與事實相符，可以採信，本案事證至為明確，被告犯行
    堪予認定。
二、按毒品危害防制條例於92年7 月9 日修正公布，自93年1 月
    9 日施行，其中第20條、第23條將施用毒品之刑事處遇程序
    區分為「初犯」、「5 年內再犯」、「5 年後再犯」。依其
    立法理由之說明：「初犯」，經觀察、勒戒或強制戒治，應
    為不起訴處分或不付審理之裁定；經觀察、勒戒或強制戒治
    執行完畢釋放後，「5 年內再犯」者，因其再犯率甚高，原
    實施之觀察、勒戒及強制戒治既已無法收其實效，爰依法追
    訴或裁定交付審理。至於經觀察、勒戒或強制戒治執行完畢
    釋放，「5 年後再犯」者，前所實施之觀察、勒戒或強制戒
    治已足以遮斷其施用毒品之毒癮，為期自新及協助其斷除毒
    癮，仍用「初犯」規定，先經觀察、勒戒或強制戒治之程序
    。從而，依修正後之規定，祇於「初犯」及「5 年後再犯」
    2 種情形，有其追訴條件之限制，即須於初犯經觀察、勒戒
    或強制戒治釋放後，5 年內均無施用毒品之行為，始能認其
    前所實施之觀察、勒戒或強制戒治已足遮斷毒癮，而得於5
    年後再犯時，再予適用初犯之規定，重行觀察、勒戒等程序
    。倘5 年內已經再犯，被依法追訴處罰，縱其第3 次（或第
    3 次以上）施用毒品之時間在初犯釋放5 年以後，即與「5
    年後再犯」之情形有別，且因已於「5 年內再犯」，顯見其
    再犯率甚高，原實施觀察、勒戒或強制戒治，已無法收其實
    效，自無再經觀察、勒戒及強制戒治之必要，應由檢察官逕
    行起訴，始符新法修正之本旨（最高法院95年第7 次刑事庭
    會議決議、95年度台非字第59號判決參照）。查本件被告前
    因施用毒品案件，經送觀察、勒戒後，認無繼續施用毒品之
    傾向，於87年7 月7 日執行完畢釋放出所，復於前開觀察、
    勒戒執行完畢後5 年內之89年間因施用毒品案件，經本院以
    89年度士簡字第211 號判決處有期徒刑6 月確定，於91年6
    月5 日執行完畢；又因連續施用第二級毒品案件，經本院以
    89年度易字第1138號判決處有期徒刑8 月確定；再因施用毒
    品案件，經本院以92年度易字第47號判決處有期徒刑6 月確
    定，上開2 案經接續執行，於93年8 月19日縮刑期滿執行完
    畢等情，有臺灣高等法院被告前案紀錄表在卷可憑，是本案
    被告所為施用毒品之犯行，距離前開觀察、勒戒執行完畢釋
    放雖已逾5 年，惟被告在上開觀察、勒戒執行完畢後5 年內
    ，既已3 度再犯施用毒品罪，並經追訴、處罰，揆諸前揭說
    明，其本次犯行即與毒品危害防制條例第20條第3 項所稱之
    「5 年後再犯」有別，是公訴人依法追訴，於法並無不合，
    本院自應依法論科。
三、查甲基安非他命為毒品危害防制條例第2 條第2 項第2 款所
    稱之第二級毒品。核被告甲○○所為，係犯毒品危害防制條
    例第10條第2 項之施用第二級毒品罪，其持有第二級毒品甲
    基安非他命進而施用，持有毒品之行為為施用毒品之當然手
    段，不另論以持有毒品罪（最高法院74年度台上字第3404號
    判例意旨參照）。又被告有如事實欄所載前案科刑及執行之
    情形，有臺灣高等法院被告前案紀錄表附卷可參，其於有期
    徒刑執行完畢後5 年內，故意再犯本案有期徒刑以上之罪，
    為累犯，應依刑法第47條第1 項之規定加重其刑。爰審酌被
    告曾因施用毒品犯行而送觀察、勒戒、強制戒治及多次判處
    罪刑，仍不知悛悔，復再施用第二級毒品，顯見其無戒絕之
    決心，惟念其施用毒品乃戕害自己身心健康，尚未危及他人
    ，且本次施用毒品犯行僅1 次，犯後坦承犯行，態度尚稱良
    好等一切情狀，量處如主文所示之刑，以示懲儆。
四、扣案之甲基安非他命吸食器1 個及包裝袋1 只內之甲基安非
    他命殘渣，係查獲之第二級毒品，不問是否屬於犯人與否，
    均應依毒品危害防制條例第18條第1 項前段之規定，諭知沒
    收銷燬。而扣案盛裝前開甲基安非他命殘渣所用之包裝袋1
    只，有防止毒品裸露、散逸及便利毒品攜帶之功能，堪認係
    供本案犯行所用之物，復據被告供明為其所有之物，應依刑
    法第38條第1 項第2 款之規定宣告沒收。又扣案之甲基安非
    他命吸食器1 組，係被告所有，供本案犯罪所用之物，業據
    認定如前，併依刑法第38條第1 項第2 款之規定，宣告沒收
    。
據上論斷，應依刑事訴訟法第299 條第1 項前段、第273 條之1
第1 項，毒品危害防制條例第10條第2 項、第18條第1 項前段，
刑法第11條、第47條第1 項、第38條第1 項第2 款，判決如主文
。
本案經檢察官張紜瑋到庭執行職務。
中    華    民    國    98    年    11    月    10    日
                  刑事第一庭法  官  吳祚丞
以上正本證明與原本無異。
如不服本判決應於收受判決後10日內向本院提出上訴書狀，並應
敘述具體理由；其未敘述上訴理由者，應於上訴期間屆滿後20日
內向本院補提理由書（均須按他造當事人之人數附繕本）「切勿
逕送上級法院」。
                            書記官  丁梅芬
中    華    民    國    98    年    11    月    10    日
附錄論罪科刑法條：
毒品危害防制條例第10條第2項
施用第二級毒品者，處 3 年以下有期徒刑。


司法院資訊處製作；財團法人民間司法改革基金會備份。
